【裁判字號】    89,交易,118
【裁判日期】    890705
【裁判案由】    過失致死等
【裁判全文】
臺灣雲林地方法院刑事判決                        八十九年度交易字第一一八號
    公 訴 人  臺灣雲林地方法院檢察署檢察官
    被    告  丙○○
右列被告因過失致死等案件，經檢察官提起公訴（八十九年度偵字第一七五二號、一
九二七號），本院判決如左：
    主  文
丙○○服用酒類，不能安全駕駛動力交通工具而駕駛，處拘役伍拾日，如易科罰金，
以佰元折算壹日；又因過失致人於死，處有期徒刑捌月。均緩刑年。
    事  實
一、丙○○於民國 (下同）八十九年四月二十四日下午八時許，在雲林縣麥寮鄉橋頭
    村飲用酒類後，於同日晚上九時三十分許，在其酒後吐氣所含酒精成分為每公升
    ０．八四毫克，已達不能安全駕駛動力交通工具之程度，竟仍駕駛車號ＢＬ－五
    六二七號自用小客車，沿縣道雲三線公路由西往東方向行駛，途經雲林縣麥寮鄉
    三盛村三盛枝二三右一號電線桿前、行車速限每小時三十公里之路段時，本應注
    意汽車行駛時，駕駛人應注意車前狀況，並隨時採取必要之安全措施，且汽車在
    雙向二車道行駛時，應在遵行車道內行駛，在劃有行車分向線之路段，除超車外
    不得駛入來車之車道內，又行車速度應依標誌之規定，再汽車駕駛人飲酒後其吐
    氣所含酒精成分超過每公升零點二五毫克以上者，不得駕車，而依當時情形，雨
    天，夜間有照明，視距良好，無礙物，並無不能注意之情事，竟疏未注意前方有
    行人許定發在對向車道內側行走，竟貿然在酒後以時速約五十公里之速度跨越行
    車分向線侵入對向車道行駛，而撞及行人許定發，致許定發因頭部外傷、肋骨骨
    折引發出血性休克，經送醫後不治死亡。嗣警方於同日晚上十時四十四分許，以
    酒精濃度測定器對丙○○施以酒精濃度測定，測得其呼氣所含酒精濃度為每公升
    ０．七九毫克。丙○○於肇事後向接獲報案前來現場處理之雲林縣警察局台西分
    局橋頭派出所警員甲○○就過失致死部分自首並接受裁判。
二、案經丙○○自首暨被害人許定發之子乙○○訴由雲林縣警察局台西分局報請台灣
    雲林地方法院檢察署檢察官相驗後偵查起訴。
    理  由
一、訊據被告丙○○固不否認右揭於酒後在右開時地因超速及未注意車前狀況而肇事
    之事實，惟辯稱：當時係因許定發橫越馬路至我的車道，我才會撞及許定發，我
    並未跨越行車分向線侵入對向車道行駛云云。惟查：被害人許定發倒地後血跡位
    置與其拖鞋散落位置，均位於被告之對向車道，此有道路交通事故調查報告表及
    現場照片十幀在卷可考，且被告之小客車擋風玻璃碎片亦散落在由東往西之車道
    上，亦經警員甲○○到院結證明確，足見被告駕車撞及被害人當時，車身已跨越
    至對向車道，而撞及正在對向車道上行走之被害人，依卷附之道路交通事故調查
    報告表所示，本件事故路段之行車速限為三十公里，被告既自承其車速約為五十
    公里，足見被告係超速行駛；又被告肇事後之吐氣酒精濃度為每公升０．七九毫
    克，亦有測試報告單附卷可稽。而被害人確因本件車禍受有頭部外傷、肋骨骨折
    等傷害，引發出血性休克而不治死亡，亦經檢察官督同檢驗員相驗屬實，製有驗
    斷書、相驗屍體證明書、勘驗筆錄附於相驗卷足憑。按汽車駕駛人飲酒後其吐氣
    所含酒精成分超過每公升０．二五毫克以上者，不得駕車；汽車行駛時，駕駛人
    應注意車前狀況，並隨時採取必要之安全措施；汽車在雙向二車道行駛時，應在
    遵行車道內行駛，在劃有行車分向線之路段，除超車外不得駛入來車之車道內；
    又行車速度應依交通標誌之規定，道路交通安全規則第一百十四條第二款、第九
    十四條第三項、第九十七條第一項第一款、第二款、第九十三條第一項分別定有
    明文。本件被告駕駛汽車途經肇事地點時，本應注意上述道路交通安全規則之規
    定，且依當時狀況，又非不能注意，竟疏未注意，以致肇事，其過失至為明顯，
    且其過失行為與被害人之死亡間具有相當因果關係。本件被告過失致死部分事證
    明確，其犯行洵堪認定。
二、再者，警方於被告肇事當日晚上十時四十四分對被告施以酒精濃度測試，其吐氣
    所含酒精成分為每公升０．七九毫克，此有測試報告單一紙在卷足憑，依卷附之
    法務部法醫研究所八十七年十二月七日法醫所八七文理字０六一一號函所示，血
    中酒精濃度酒精零級代謝率每小時為０．０一至０．０一五％（ｗ／ｖ），往前
    推算一小時，足見被告於同日晚上九時三十分許開始駕車時之吐氣所含酒精成分
    應為每公升０．八四毫克（換算成血液中酒精濃度為每百毫升一百六十八毫克）
    ，則被告於駕車之初其情緒起伏大、肢體協調、平衡感與判斷力障礙度升高、明
    顯酒醉、噁心，亦有血液中酒精濃度與認知行為功能關係表附卷可考。呼氣中酒
    精濃度每公升０．五五毫克或血液中酒精濃度在０．一一％以上，參考德國、美
    國之標準，肇事率為一般正常人之十倍，認為已達「不能安全駕駛」之標準，此
    有法務於八十八年五月十日邀集交通部、行政院衛生署、內政部警政署、中央警
    察大學等單位相關人員召開之「研商訂定刑法第一百八十五條之三服用毒品、麻
    醉藥品、酒類或其他相類之物，不能安全駕駛交通工具之認定標準」會議結論可
    參。本件被告於右揭時地酒後駕車肇事，為警測出之呼氣中酒精濃度高達每公升
    ０．七九毫克，揆諸上開說明，被告顯已達無法安全駕駛之狀態。被告公共危險
    部分事證明確，其犯行亦堪認定。
三、核被告所為，係犯刑法第二百七十六條第一項之過失致人於死罪及第一百八十五
    條之三服用酒類不能安全駕駛罪。被告所犯上開二罪，犯意各別，罪名互殊，應
    分論併罰之。又被告因酒醉駕車，因而致人死亡，而應負本件刑事責任，自應依
    道路交通管理處罰條例第八十六條第一項之規定，加重其刑。惟被告於肇事後即
    向警方自首坦承肇事，並接受偵訊，業經證人即承辦警員甲○○結證在卷，被告
    對於未經發覺之犯罪自首而接受裁判，應依刑法六十二條前段之規定，減輕其刑
    ，並先加後減。爰審酌被告過失程度固非輕微，惟無不良素行，犯後態度良好，
    且於肇事後即速與被害人家屬達成民事和解（參照卷附之雲林縣麥寮鄉調解委員
    會調解書）等一切情狀，分別量處如主文所示之刑，併就服用酒類不能安全駕駛
    部分諭知易科罰金之折算標準，以資懲儆。末查被告前未曾受有期徒刑以上刑之
    宣告，有台灣雲林地方法院被告院內索引卡紀錄表及台灣高等法院被告全國前案
    紀錄表各一份在卷可參，其偶因過失罹犯本件上開二罪，犯後已深知悔悟，經受
    本件罪刑宣告之教訓後，當益知警惕而無再犯之虞，本院因認所宣告之刑，以暫
    不執行為適當，爰均併宣告緩刑三年，以啟自新。
據上論斷，應依刑事訴訟法第二百九十九條第一項前段，道路交通管理處罰條例第八
十六條第一項，刑法第二百七十六條第一項、第一百八十五條之三、第六十二條前段
、第四十一條、第七十四條第一款，罰金罰鍰提高標準條例第二條，判決如主文。
本案經檢察官施添寶到庭執行職務。
中      華      民      國      八十九      年        七    月    五    日
                                              臺灣雲林地方法院刑事第二庭
                                                  審判長法官  倪  彰  鴻
                                                        法官  杭  起  鶴
                                                        法官  趙  思  芸
右正本證明與原本無異。
如不服本判決，應於判決送達後十日內向本院提出上訴狀( 應附繕本 )。
                                                      書記官  鐘  春  金
中      華      民      國      八十九      年        七    月    五    日
刑法第二百七十六條第一項
一、因過失致人於死者，處二年以下有期徒刑、拘役或二千元以下罰金。
刑法第一百八十五條之三
服用毒品、麻醉藥品、酒類或其他相類之物，不能安全駕駛重力交通工具而駕駛者，
處一年以下有期徒刑、拘役或三萬元以下罰金。


司法院資訊處製作；財團法人民間司法改革基金會備份。
